臺灣宜蘭地方法院民事簡易判決
111年度宜簡字第194號
原      告  李佳儀  

被      告  林詩豪  


上列當事人間請求損害賠償事件，原告提起刑事附帶民事訴訟（
111年度交附民字第15號），經刑事庭裁定移送前來，於民國111
年11月8日言詞辯論終結，本院判決如下：
    主  文
一、被告應給付原告新臺幣（下同）33萬4,769元，及自民國111
    年4月12日起至清償日止，按年息5％計算之利息。
二、原告其餘之訴駁回。
三、訴訟費用由被告負擔30％，餘由原告負擔。
四、本判決原告勝訴部分得假執行。但被告以33萬4,769元為原
    告預供擔保後，得免為假執行。
五、原告其餘假執行之聲請駁回。
　　事實及理由
一、被告經合法通知，未於言詞辯論期日到場，核無民事訴訟法
    第386條所列各款情事，爰依原告之聲請，由其一造辯論而
    為判決。
二、原告主張：被告駕駛車號000-0000號自用小貨車於民國110
    年7月7日，行駛於宜蘭縣員山鄉溪洲路178巷口時，適原告
    騎乘車號000-0000號普通重型機車（下稱系爭機車）行駛於
    該處，二車發生碰撞（下稱系爭事故），致原告身體受傷，
    並受有醫療費用10萬3,030元、交通費用8,600元、看護費用
    16萬5,000元、無法工作薪資損失9萬6,697元、系爭機車毀
    損損害6萬6,465元（系爭機車所有權人王秋梅，已將系爭機
    車之損害賠償債權讓與原告，本院卷第221頁）、未來施做
    鋼板拔除手術相關費用及牙齒修復費用36萬3,107元、精神
    慰撫金30萬元等損害（本院111年度交附民字第15號卷，下
    稱附民卷第9-19頁），另訴外人林稟豐指派其受僱人即被告
    執行送貨職務而發生系爭事故，依民法第188條規定，亦應
    與被告負連帶賠償責任，嗣原告已與林稟豐於111年7月26日
    調解成立，約定由其賠償原告18萬元（不含汽機車強制責任
    險之理賠金），並以現金方式給付完畢（本院卷第124頁）
    。為此，爰依侵權行為法律關係，提起本件訴訟。並聲明：
    被告應給付原告110萬3,239元，及自起訴狀繕本送達翌日起
    至清償日止，按年息5％計算之利息；願供擔保，請准宣告假
    執行（本院卷第110頁）。
三、被告未於言詞辯論期日到場，亦未提出書狀為任何聲明或陳
    述。　　
四、本院之判斷：
　㈠按因故意或過失，不法侵害他人之權利者，負損害賠償責任
    。汽車、機車或其他非依軌道行駛之動力車輛，在使用中加
    損害於他人者，駕駛人應賠償因此所生之損害。民法第184
    條第1項前段及第191條之2前段分別定有明文。次按不法侵
    害他人之身體或健康者，對於被害人因此喪失或減少勞動能
    力，或增加生活上之需要時，應負損害賠償責任；不法侵害
    他人之身體、健康者，被害人雖非財產上之損害，亦得請求
    賠償相當之金額，民法第193條第1項、第195條第1項前段亦
    有明文。
　㈡本件被告因過失傷害行為不法侵害原告之身體及健康，經本
    院111年度交易字第30號刑事判決判處被告無駕駛執照駕車
    而犯過失傷害罪，量處有期徒刑3月，並得易科罰金，有前
    開案件判決書附卷可參（本院卷第11-13頁），經本院調取
    本院111年度交易字第30號刑事卷宗資料核閱無訛，又被告
    經合法通知，未於言詞辯論期日到場，亦未提出書狀作何聲
    明或陳述以為爭執，依民事訴訟法第436條第2項準用同法第
    280條第3項、第1項之規定，視同自認，是堪認原告主張為
    真實，揆諸前開規定，被告自應負損害賠償責任。
　㈢茲就原告下列各請求項目及金額是否應予准許，分別審究如
    下：
　⒈醫療費用：
　　原告主張因系爭事故受有醫療費用之損害，業據提出國立陽
    明交通大學附設醫院（下稱陽大醫院）110年11月16日診斷
    證明書、醫療費用統計表、陽大醫院醫療費用收據為證（附
    民卷第25-39頁）。經核與原告主張相符，故原告請求醫療
    費用10萬3,030元，實屬有據，應予准許。
　⒉交通費用：
　　原告主張其因系爭事故，請求就醫交通費用8,600元（住家
    至陽大醫院蘭陽院區單程215元，出院後已就醫20次，往返4
    0趟，共計8,600元，附民卷第11頁）。經審酌原告提出所計
    程車車資查詢網頁資料，原告主張之車資費率標準，尚屬合
    理（附民卷第41頁），復對照原告提出陽大醫院醫療費用收
    據（附民卷第29-39頁），原告前至陽大醫院牙科、復健科
    、骨科就醫回診共計19次，往返38次，交通費共計8,170元
    （215元×38次＝8,170元，原告起訴主張不含首次急診及手術
    出院之交通費），故此部分原告交通費之請求，於8,170元
    範圍內，為有理由，應予准許，逾此範圍之請求並無理由，
    應予駁回。
　⒊看護費用： 
　⑴按親屬間之看護，縱因出於親情而未支付該費用，然其所付
    出之勞力，仍得以金錢為評價，此種基於身分關係之恩惠，
    自不能加惠於加害人，而應比照一般看護情形，認被害人受
    有相當看護費之損害，命加害人賠償，始符民法第193條第1
    項所定「增加生活上需要」之意旨。
　⑵原告因系爭事故於110年7月7日急診辦理入院，於110年7月7
    日接受左手橈尺骨及左大足趾骨骨折復位併鋼板鋼釘內固定
    手術，於110年7月13日辦理出院，依當時傷勢，左側肢體大
    範圍挫傷，左手橈骨骨折，左腳大腳趾骨折，需全日專人照
    顧3星期，此有陽大醫院110年11月16日診斷證明書及病患就
    醫摘要回覆單在卷可參（附民卷第25頁，本院卷第197頁）
    。本院審酌原告雖未提出支付看護費用收據，然依照醫師之
    建議，原告實際上仍有接受看護之必要，揆之前揭判決意旨
    ，原告仍得請求賠償相當看護費之損害。本院認每日看護費
    用2,200元為適當，故依此計算21日家屬看護費用為4萬6,20
    0元（計算式：21日×2,200元＝4萬6,200元），此部分請求應
    予准許，逾此部分為無理由，不能准許。
　⒋無法工作薪資損失：
　  原告主張系爭事故前半年，月平均薪資為2萬7,888元，請求
    7月份因住院缺勤遭扣薪1萬3,033元及出院休養3個月之薪資
    損失，共計9萬6,697元等語（附民卷第13頁），業據其提出
    110年1月至12月份薪資明細為證（附民卷第45、46頁），復
    依陽大醫院111年9月28日病患就醫摘要回覆單回覆二載明：
    病患7月7日之車禍傷勢，無法工作，須休養時間3個月等語
    （本院卷第197頁），原告自得請求3個月（自110年7月7日
    至110年10月6日止）無法工作薪資損失7萬4,387元（7月份
    因住院缺勤遭扣薪1萬3,033元＋8月份薪資2萬7,888元＋9月份
    薪資2萬7,888元＋10月份至6日薪資5,578元【2萬7,888元÷30
    ×6＝5,578元，元以下4捨5入】＝7萬4,387元），逾此部分，
    即屬無據。
  ⒌系爭機車毀損損害部分：
    原告主張系爭機車因系爭事故全損而報廢，請求當初購入該
    車費用6萬6,465元等語（附民卷第15頁），查系爭機車係10
    8年8月出廠，有行車執照存卷可參（本院卷第74頁，因不知
    其日，推定為8月15日出廠），而系爭機車係於108年12月以
    6萬6,465元所購得，則有該車購買發票可佐（附民卷第47頁
    ），迄本件車禍發生時即110年7月7日，已使用1年11月，則
    車體於事故當下，扣除折舊後之殘值估定為1萬5,687元（詳
    如附表之計算式），準此，原告之系爭機車因系爭事故毀損
    無法使用，其因此所受損害額為1萬5,687元。
　⒍未來施做鋼板拔除手術相關費用及牙齒修復費用：
　⑴原告主張日後需施做鋼板拔除手術，因而請求鋼板手術之醫
    療費用2,000元、住院期間看護費用6,600元、住院及休養期
    間7日無法工作損失6,507元及日後牙齒修復費用34萬元等語
    （附民卷第15頁，本院卷第213頁）。
　⑵鋼板拔除手術：經陽大醫院111年9月28日病患就醫摘要回覆
    單回覆三載明：全部鋼釘拔除，醫療住院費用，健保給付（
    除部份負擔），鋼釘拔除手術後一年左右時間施作鋼板拔除
    手術，施行此手術，病患不需要專人照顧，須休養一星期等
    語（本院卷第197頁），堪認原告將來確有鋼板拔除手術之
    必要，然僅須休養一星期，無須專人看護，認原告主張將來
    施做鋼板拔除手術，原告得請求7日不能工作損失6,507元（
    2萬7,888元÷30日×7日＝6,507元，元以下4捨5入），其餘請
    求尚乏所憑，不應准許。
　⑶牙齒修復費用：　
　　原告主張因系爭事故受有上排牙齒斷裂，經牙醫評估牙齒修
    復費用34萬元（本院卷第213頁），業據提出陽大醫院110年
    11月16日、111年10月13日診斷證明書為證（附民卷第25頁
    ，本院卷第217頁），可認此部分治療牙齒之費用，應為醫
    療之必要費用。經核與原告主張相符，故原告請求牙齒修復
    費用34萬元，實屬有據，應予准許。
　⒎精神慰撫金：
　　按不法侵害他人之身體、健康、名譽、自由、信用、隱私、
    貞操，或不法侵害其他人格法益而情節重大者，被害人雖非
    財產上之損害，亦得請求賠償相當之金額，民法第195條第1
    項定有明文；又慰撫金之核給標準，應斟酌雙方身分、地位
    及經濟狀況及其他各種情形核定之（最高法院47年台上字第
    1221號判決要旨可參）。本院審酌被告於前揭時地，因過失
    行為對原告身體造成傷害，致原告精神受相當程度之痛苦，
    及兩造之年齡、教育程度、經濟狀況等一切情狀，認原告請
    求精神慰撫金，以25萬元為適當，逾此範圍部分為無理由。
　⒏綜上，原告因系爭事故所致傷害、損失，因而得請求之損害
    賠償金額為84萬3,981元（計算式：醫療費用10萬3,030元＋
    交通費用8,170元＋看護費用4萬6,200元＋無法工作薪資損失7
    萬4,387元＋系爭機車毀損損害1萬5,687元＋施做鋼板拔除手
    術不能工作損失6,507元＋牙齒修復費用34萬元＋精神慰撫金2
    5萬元＝84萬3,981元）。
五、按：「損害之發生或擴大，被害人與有過失者，法院得減輕
    賠償金額或免除之，民法第217條第1項定有明文。其適用範
    圍，原不以侵權行為所生損害賠償之債為限，即債務不履行
    所生或契約所定之損害賠償，除有反對之特約外，於計算賠
    償金額時，亦有其適用。且此項基於過失相抵之責任減輕或
    免除，非僅視為抗辯之一種，亦可使請求權全部或一部為之
    消滅，法院應依職權斟酌雙方原因力之強弱與過失之輕重，
    以定賠償金額應減至何程度，抑為完全免除」（最高法院11
    0年度台上字第1113號民事判決意旨參照）。經查，本件經
    交通部公路總局臺北區監理所基宜區車輛行車事故鑑定會鑑
    定意見書認：被告駕駛自小貨車，行經無號誌岔路口，左方
    車疏未注意右方直行來車並停讓其先行，為肇事主因；原告
    駕駛普通重機車，行經無號誌岔路口，疏未減速慢行，作隨
    時停車之準備，為肇事次因（本院卷第134頁），而交通部
    公路總局車輛行車事故鑑定覆議會，亦同此認定（本院卷第
    176頁），原告對此亦不爭執（本院卷第214頁）。本院審酌
    兩造之過失情形及原因力大小，認為原告本件事故應負擔之
    過失責任為30％。基此，經過失相抵後從而，本件原告得請
    求之損害賠償為59萬0,787元（計算式：84萬3,981元×70％＝5
    9萬0,787元，元以下4捨5入）。
六、再按保險人依本法規定所為之保險給付，視為被保險人損害
    賠償金額之一部分；被保險人受賠償請求時，得扣除之，強
    制汽車責任保險法第32條定有明文。本件原告因車禍事故業
    已受領強制險7萬6,018元，有理賠給付明細附卷可稽（本院
    卷第72頁），則揆諸前揭說明，原告扣除該等保險金後，所
    得請求賠償之金額為51萬4,769元（計算式：59萬0,787元－7
    萬6,018元＝51萬4,769元）。
七、末按受僱人因執行職務，不法侵害他人之權利者，由僱用人
    與行為人連帶負損害賠償責任；僱用人賠償損害時，對於為
    侵權行為之受僱人，有求償權；因連帶債務人中之一人為清
    償、代物清償、提存、抵銷或混同而債務消滅者，他債務人
    亦同免其責任，民法第188條第1項前段、第3項、第274條規
    定分別定有明文。依前開規定，受僱人執行職務侵害他人權
    利者，僱用人與受僱人固應連帶對被害人負侵權行為損害賠
    償責任，惟此為外部關係，在內部關係上，僱用人賠償後得
    對受僱人求償，故僱用人並無內部應分擔之部分，既無應分
    擔部分，則被害人與僱用人和解並免除僱用人之債務，受僱
    人固仍應就全部債務負責，但在僱用人已賠償部分金額時，
    受僱人得主張因清償而免責，未受償之部分仍不能免責。經
    查，原告已與被告之僱用人林稟豐以18萬元（不含汽機車強
    制責任險之理賠金）調解成立，惟無免除其他連帶債務人應
    分擔之債務，此有調解筆錄可考（本院卷第110、124頁），
    依上開說明，被告自得在僱用人林稟豐已賠償之18萬元範圍
    內，主張因清償而免責，經扣除該18萬元後，原告得請求被
    告賠償之金額為33萬4,769元（計算式：51萬4,769元－18萬
    元＝33萬4,769元）。
八、被告經原告起訴請求賠償上開損害而未為給付，依民法第22
    9條第2項、第233條第1項前段及第203條規定，原告請求被
    告給付自起訴狀繕本送達翌日即111年4月12日（附民卷第5
    頁被告簽收日）起至清償日止，按年息5％計算之遲延利息，
    應屬有據。
九、綜上所述，原告依侵權行為之法律關係，請求被告給付33萬
    4,769元，及自111年4月12日起至清償日止，按年息5％計算
    之利息，為有理由，應予准許，逾此部分則無理由，應予駁
    回。
十、原告勝訴部分，係適用簡易訴訟程序為被告敗訴之判決，原
    告雖為假執行宣告之聲請，但依民事訴訟法第389條第1項第
    3款規定，仍由本院依職權宣告，另依同法第392條第2項規
    定，職權宣告被告如預供擔保，免為假執行。至原告敗訴部
    分，其假執行聲請失所依據，應予駁回。
  本件為刑事附帶提起民事訴訟，依刑事訴訟法第504條第2項
    之規定，免納裁判費。惟本件移送民事庭後，原告請求僱用
    人連帶賠償及財產損害部分而有訴訟費用支出，爰按兩造就
    該訴訟費用之勝敗情形，諭知訴訟費用之負擔如主文第3項
    所示。
　訴訟費用負擔之依據：民事訴訟法第79條。　
中　　華　　民　　國　　111 　年　　11　　月　　29　　日
                  宜蘭簡易庭  法  官  蕭淳元
以上正本係照原本作成。　　　　　　　　　
如對本判決上訴，須於判決送達後20日內向本院提出上訴狀（應
附繕本）。
如委任律師提起上訴者，應一併繳納上訴審裁判費。
中　　華　　民　　國　　111 　年　　11　　月　　29　　日
                              書記官  邱信璋
附表
-----
折舊時間           金額
第1年折舊值        66,465×0.536=35,625
第1年折舊後價值    66,465-35,625=30,840
第2年折舊值        30,840×0.536×(11/12)=15,153
第2年折舊後價值    30,840-15,153=15,687